---
title: "Dendograma"

output: html_document
---

```{r setup, include=FALSE}
knitr::opts_chunk$set(echo = TRUE)
```

## Dendograma 

Este proyecto describe un modelo de clustering jeráquico de los países de América utilizando los indicadores de salud sexual y reproductiva de acuerdo al siguiente detalle:

- Tasa de mortalidad materna: número de muertes maternas durante un período determinado por cada 100.000 nacidos vivos durante el mismo período.
- Partos atendidos por personal de salud capacitado: Porcentaje de partos atendidos por personal de salud capacitado (médico, enfermera o partera).
- Número de nuevas infecciones por el VIH, todas las edades, por cada 1000 habitantes no infectados: Número de nuevas infecciones por el VIH por cada 1000 años-persona entre la población no infectada.
- Tasa de uso de anticonceptivos: Porcentaje de mujeres de 15 a 49 años que actualmente utilizan algún método anticonceptivo.
- Tasa de prevalencia de anticonceptivos, método moderno: Porcentaje de mujeres de 15 a 49 años que utilizan actualmente algún método anticonceptivo moderno.
- Necesidad insatisfecha de planificación familiar: Porcentaje de mujeres de 15 a 49 años que desean interrumpir o retrasar la maternidad pero no utilizan ningún método anticonceptivo.
- Proporción de la demanda satisfecha con métodos modernos: Porcentaje de la demanda total de planificación familiar entre mujeres de 15 a 49 años que se satisface con el uso de métodos anticonceptivos modernos.
- Leyes y reglamentos que garantizan el acceso a la atención, la información y la educación en materia de salud sexual y reproductiva: la medida en que los países cuentan con leyes y reglamentos nacionales que garantizan el acceso pleno e igualitario de mujeres y hombres de 15 años o más a la atención, la información y la salud sexual y reproductiva. y educación.
- Índice de cobertura de servicios de cobertura universal de salud (UHC): Cobertura promedio de servicios esenciales basada en intervenciones de seguimiento que incluyen salud reproductiva, materna, neonatal e infantil, enfermedades infecciosas, enfermedades no transmisibles y capacidad y acceso al servicio, entre el general y los más desfavorecidos. población.

La información a ser utilizada ha sido cargada de la página del Fondo de Población de las Naciones Unidas desde el link:

https://www.unfpa.org/modules/custom/unfpa_global_sowp_portal/data-file/SWOP-Data-2022.xlsx

Se ha utilizado como fuente la página https://uc-r.github.io/hc_clustering

```{r}
#Librerías necesarias
library(tidyverse)  
library(cluster)    
library(factoextra) 
library(openxlsx)
```
# Cargamos la información de los países

```{r}
#Cargamos la información
dir_web <- 'https://www.unfpa.org/modules/custom/unfpa_global_sowp_portal/data-file/SWOP-Data-2022.xlsx'
ind_data <- read.xlsx(dir_web, sheet = 2, cols = 2:15, rows = 2:210)
ind_data <- ind_data[-1,]
#Filtramos los paises de América
paises <- c('AG','AR','AW','BS','BB','BZ','BO','BR','CA','CL','CO','CR','CU','CW','DM','DO','EC','SV','GF','GD','GP','GT','GY','HT','HN','JM','MQ','MX','NI','PA','PY','PE','PR','KN','LC','VC','SX','SR','TT','TC','US','VI','UY','VE')
ind_data <- ind_data[ind_data$ISO2 %in% paises,]
names(ind_data)[names(ind_data) == "Countries,.territories,.other.areas"] <- 'paises'
#Transformamos a números
ind_data[c(-1,-2)] <- lapply(ind_data[c(-1,-2)], as.numeric)
#Los valores nulos los asignamos con 0
ind_data[c(-1,-2)][is.na(ind_data[c(-1,-2)])] <- 0

row.names(ind_data) <- ind_data$paises
ind_data$ISO2 <- NULL
ind_data$paises <- NULL
```

#Escalamos las variables antes de realizar el clustering
```{r}
ind_data <- scale(ind_data)
```

#Agglomerative Hierarchical Clustering

```{r}
# Dissimilarity matrix
d <- dist(ind_data, method = "euclidean")

# Hierarchical clustering using Complete Linkage
hc1 <- hclust(d, method = "complete" )

# Plot the obtained dendrogram
plot(hc1, cex = 0.6, hang = -1)
rect.hclust(hc1, k = 3, border = 2:5)
```

