---
title: "Dendograma"
knit: (function(input_file, encoding) {
    out_dir <- 'docs';
    rmarkdown::render(input_file,
      encoding=encoding,
      output_file=file.path(dirname(input_file), out_dir, 'index.html'))})

output: html_document
---

```{r setup, include=FALSE} 
knitr::opts_chunk$set(warning = FALSE, message = FALSE) 
```

Este proyecto describe un modelo de clustering jeráquico de los países de América utilizando los indicadores de salud sexual y reproductiva de acuerdo al siguiente detalle:

- Tasa de mortalidad materna
- Partos atendidos por personal de salud capacitado
- Número de nuevas infecciones por el VIH, todas las edades, por cada 1000 habitantes no infectados 
- Tasa de uso de anticonceptivos
- Tasa de prevalencia de anticonceptivos, método moderno 
- Necesidad insatisfecha de planificación familiar
- Proporción de la demanda satisfecha con métodos modernos
- Leyes y reglamentos que garantizan el acceso a la atención, información y educación en salud sexual y reproductiva
- Índice de cobertura de servicios de cobertura universal de salud

La información a ser utilizada ha sido cargada de la página del Fondo de Población de las Naciones Unidas desde el link:

https://www.unfpa.org/modules/custom/unfpa_global_sowp_portal/data-file/SWOP-Data-2022.xlsx

Se ha utilizado como fuente la página https://uc-r.github.io/hc_clustering

```{r message=FALSE}
#Librerías necesarias
library(tidyverse)  
library(cluster)    
library(factoextra) 
library(openxlsx)
```
#### Cargamos la información de los países

```{r message=FALSE}
#Cargamos la información
dir_web <- 'https://www.unfpa.org/modules/custom/unfpa_global_sowp_portal/data-file/SWOP-Data-2022.xlsx'
ind_data <- read.xlsx(dir_web, sheet = 2, cols = 2:15, rows = 2:210)
ind_data <- ind_data[-1,]
#Filtramos los paises de América
paises <- c('AG','AR','AW','BS','BB','BZ','BO','BR','CA','CL','CO','CR','CU','CW','DM','DO','EC','SV','GF','GD','GP','GT','GY','HT','HN','JM','MQ','MX','NI','PA','PY','PE','PR','KN','LC','VC','SX','SR','TT','TC','US','VI','UY','VE')
ind_data <- ind_data[ind_data$ISO2 %in% paises,]
names(ind_data)[names(ind_data) == "Countries,.territories,.other.areas"] <- 'paises'
#Transformamos a números
ind_data[c(-1,-2)] <- lapply(ind_data[c(-1,-2)], as.numeric)
#Los valores nulos los asignamos con 0
ind_data[c(-1,-2)][is.na(ind_data[c(-1,-2)])] <- 0

row.names(ind_data) <- ind_data$paises
ind_data$ISO2 <- NULL
ind_data$paises <- NULL
```



#### Escalamos las variables antes de realizar el clustering
```{r}
ind_data <- scale(ind_data)
```

#### Agglomerative Hierarchical Clustering

```{r}
# Dissimilarity matrix
d <- dist(ind_data, method = "euclidean")

# Hierarchical clustering using Complete Linkage
hc1 <- hclust(d, method = "complete" )

# Plot the obtained dendrogram
plot(hc1, cex = 0.6, hang = -1)
rect.hclust(hc1, k = 3, border = 2:5)
```

